【裁判字號】    90,易,247
【裁判日期】    900223
【裁判案由】    違反勞動基準法
【裁判全文】
台灣台中地方法院刑事判決                            九十年度易字第二四七號
    公訴人  臺灣臺中地方法院檢察署檢察官
    被  告  甲○○
右列被告因違反勞動基準法案件，經檢察官聲請簡易判決處刑（八十九年度偵字第一
五七八六號），本院臺中簡易庭認本件不宜以簡易判決處刑，簽移本院刑事庭改依通
常程序審理，本院判決如左：
    主      文
甲○○無罪。
    理      由
一、公訴意旨略以：被告甲○○係台中市○區○○路三段一六九號風車模特兒餐飲系
    列店之負責人，於八十九年七月間起僱用女性員工何佩芳、陳雅芳、林雅玲、張
    雅婷、游青平等女子在該店工作，被告未經工會或上開勞工半數以上同意，竟僱
    用該等人在午後十時至翌日凌晨六時之期間工作，且未提供完善安全衛生設施，
    嗣於八十九年八月九日一時許，經警查獲。因認被告涉有違反勞動基準法第三十
    條之一及同法第四十九條之罪嫌，而認應依同法第七十七條論處。
二、按犯罪事實應依證據認定之，無證據不得推定其犯罪事實；又不能證明被告犯罪
    者，應諭知無罪之判決；刑事訴訟法第一百五十四條、第三百零一條分別定有明
    文。另按勞動基準法第三十條之一第一項規定：中央主管機關指定之行業，雇主
    經工會或勞工半數以上同意後，其工作時間得依下列原則變更：一、四週內正常
    工作時數分配於其他工作日之時數，每日不得超過二小時，不受第三十條第二項
    之限制。二、當日正常工時達十小時者，其延長之工作時間不得超過二小時。三
    、二週內至少有二日之休息，作為例假，不受第三十六條之限制。四、女性勞工
    ，除妊娠或哺乳期間者外，於夜間工作，不受第四十九條之限制。但雇主應提供
    完善安全衛生設施。
三、本件公訴人認被告甲○○涉有前開罪嫌，無非係以被告自承僱用該等女子在午後
    十時至翌晨六時之期間內工作未經任何單位同意，且縱經同意，被告未提供交通
    工具及住宿，坐任女性員工於深夜及凌晨自己騎機車上下班，顯未提供必要之暴
    力防止措施及設備，有違勞動基準法第三十條之一規定，依行政院勞工委員會八
    十七年九月八日台八七勞動二字第０三八二七二函所示意旨仍應予以處罰等為其
    論據。訊據被告固坦承於前開時地僱用女性員工何佩芳、陳雅芳、林雅玲、張雅
    婷、游青平等女子在午後十時至翌日凌晨六時之期間工作之情，惟堅決否認其有
    何違反勞動基準法之犯行，辯稱：工作時間都是經過全體勞工之同意伊才會僱用
    ，且該店有設置保全措施，亦經消防檢查合格，伊不知為何違法等語。
四、經查被告甲○○為上開餐飲店之實際負責人，其僱用何佩芳、陳雅芳、林雅玲、
    張雅婷、游青平等五位女子擔任服務生，從事端飲料及餐點給客人之工作，另僱
    用現場負責人歐亨及廚師二位與打掃者二位，全部受僱者均同意於午後十時至翌
    日凌晨六時之期間工作之情，業經被告供明在卷，並經證人歐亨、何佩芳、陳雅
    芳、林雅玲、張雅婷、游青平等人於警訊中證稱屬實，且有台中市政府營利事業
    登記證影本一份在卷可稽。再查「餐飲業」業經行政院勞工委員會於八十八年一
    月二十九日以台（八八）勞動二字第００一三五九號函指定為勞動基準法第三十
    條之一之行業，有該會九十年一月三十一日台九十勞動二字第０００二七七二號
    書函一份附卷足憑。準此，本件被告經營之店既屬中央主管機關指定之行業，且
    被告經勞工半數以上同意於午後十時至翌日凌晨六時之期間工作，依前開勞動基
    準法第三十條之一第一項第四款規定中央主管機關指定之行業，雇主經勞工半數
    以上同意後，女性勞工，除妊娠或哺乳期間者外，得於夜間工作，不受該法第四
    十九條之限制，則本件即不受勞動基準法第四十九條禁止女工深夜工作之限制。
五、卷附行政院勞工委員會八十七年九月八日台八七勞動二字第０三八二七二號函之
    意旨固表示：「勞動基準法第三十條之一係分別就同法第三十條、第三十二條、
    第三十六條、第四十九條等所為之特別規定，事業單位如違反該法第三十條之一
    時，應視其所違反之法條（第三十條、第三十二條、第三十六條、第四十九條等
    ），依各該法條之罰則予以處罰」。然勞動基準法第四十九條第一項規定除符合
    所定之條件，並經主管機關核准者，女性勞工不得在夜間工作，而同法第三十條
    之一第一項第四款之規定，則係放寬上開女性勞工不得在夜間工作之限制，其限
    制較嚴之第四十九條第一項規定，尚且明文須經主管機關之核准，為女工在夜間
    工作之要件，而屬放寬限制之第三十條之一第一項第四款之規定，既未明定應申
    請主管機關核准，自難單憑主管機關之解釋，即令被告負非法使女工在夜間工作
    之罪責。況事業單位如違反勞動基準法第三十條之一第一項第一、二、三款或同
    法第三十條、第三十二條、第三十六條之規定時，依同法第七十九條規定係課以
    行政罰，但如違反勞動基準法第三十條之一第一項第四款但書「雇主應提供完善
    安全衛生設施」之規定時，勞動基準法並無處罰之明文，是經指定為勞動基準法
    第三十條之一之行業雇主縱未提供完善安全衛生設施，即令女工在夜間工作，該
    法既未明定應如何處罰，依罪刑法定原則，尚不得援引已被排除適用之勞動基準
    法第四十九條第一項之規定，再依同法第七十七條論處罪責。是前開行政院勞工
    委員會八十七年九月八日台八七勞動二字第０三八二七二號函，就違反勞動基準
    法第三十條之一第一項第四款（包括但書）應依同法第四十九條之罰則予以處罰
    部分，與刑法第一條所示之罪刑法定原則相違，自無適用之餘地。因此本件被告
    縱未提供女性員工住宿及交通工具，亦與勞動基準法第四十九條第一項之規定有
    間，尚難以勞動基準法第七十七條之刑責相繩。此外，復查無其他積極證據足資
    證明被告有何犯行，本件係不能證明被告犯罪，自應為無罪之諭知。
據上論斷，應依刑事訴訟法第四百五十二條、第三百零一條第一項，判決如主文。
中      華      民      國    九十      年      二      月    二十三    日
                              臺灣臺中地方法院刑事第四庭
                                      法  官  張  靜  琪
右正本證明與原本無異。
如不服本判決，應於判決送達後十日內向本院提出上訴狀，上訴於臺灣高等法院臺中
分院( 須附繕本 )。
                                      書記官
中      華      民      國     九十      年      二     月     二十三   日


司法院資訊處製作；財團法人民間司法改革基金會備份。
